臺灣高等法院臺中分院刑事判決　　　 96年度交上易字第309號
上　訴　人　臺灣臺中地方法院檢察署檢察官
被　　　告　丙○○
選任辯護人　張昱裕　律師
上列上訴人因被告過失致死案件，不服臺灣臺中地方法院95年度
交易字第820號中華民國95年12月12日第一審判決（ 起訴案號：
臺灣臺中地方法院檢察署95 年度偵字第23276號），提起上訴，
本院判決如下：
    主  文
原判決撤銷。
丙○○因過失致人於死，處有期徒刑陸月，如易科罰金，以新臺
幣貳仟元折算壹日。
    事  實
一、丙○○於民國九十五年八月二十五日下午三時許，駕駛車牌
    號碼ＮＣ─○八○一號自用小客車，沿臺中縣沙鹿鎮○○○
    路由北往南行駛，行經沙鹿鎮自來水廠門口時，理應注意汽
    車行駛時，駕駛人應注意車前狀況，隨時採取必要之安全措
    施。而當時天候晴、日間自然光線、直路、柏油路面乾燥無
    缺陷、亦無障礙物、視距良好，依當時情形，又無不能注意
    之情事，竟疏於注意，於通過上開路段沙鹿鎮自來水廠門口
    時，未留意車輛左前方，有無人、車橫越馬路。適同一時、
    地，騎乘車牌號碼ＰＮ八－六二九號機車之陳寶月，剛好自
    上開自來水廠繳完水費，亦未注意前方路況及不得橫越雙黃
    線之規定，即從丙○○左邊自來水廠大門口，橫越北勢東路
    之雙黃線，至對面車道，因雙方均有上述未注意遵守交通規
    則之疏失，致丙○○所駕ＮＣ─○八○一號自用小客車之左
    邊前車門及後車門部位，與陳寶月所駕ＰＮ八－六二九號機
    車右側發生擦撞，陳寶月因而人車倒地，並受有顱內出血頭
    部挫傷等傷，經送醫後仍延至九十五年九月三日十四時四十
    分傷重不治死亡。丙○○於肇事後，在有偵查權限之人知悉
    犯罪人之前，主動向到場處理事故之員警陳述自己係肇事者
    及陳述肇事經過，自首並接受裁判。
二、案經臺中縣警察局清水分局報請臺灣臺中地方法院檢察署檢
    察官相驗後自動檢舉偵查起訴。
    理  由
一、訊據被告丙○○對於上開時、地駕車與被害人陳寶月所騎乘
    之機車發生車禍，因而致被害人死亡，其於車禍發生時並未
    注意及被害人騎車動向等情，並不諱言，復有道路交通事故
    調查報告表（一）、（二）各乙紙、現場圖、現場相片等在
    卷可資佐證。而被害人陳寶月確因本件車禍受傷死亡，亦經
    臺灣臺中地方法院檢察署檢察官督同檢驗員相驗明確，製有
    相驗屍體證明書、驗斷書及勘驗筆錄等在卷可憑。按車輛行
    駛時，駕駛人應注意車前狀況，隨時採取必要之安全措施，
    道路交通安全規則第九十四條第三項定有明文。被告丙○○
    駕車自應注意上述道路交通安全規定，而當時天候晴、日間
    自然光線、直路、柏油路面乾燥無缺陷、亦無障礙物、視距
    良好，此有道路交通事故調查報告表（一）在卷可考，依當
    時路況，又無不能注意之情形，竟疏不注意為之，以致肇事
    ，致被害人陳寶月受傷死亡，顯有過失。雖本件被害人陳寶
    月違規闖越雙黃線、未注意車前狀況，於本件事故之發生與
    有過失，然此係併合被告與被害人之過失而為車禍發生之共
    同原因，被告過失之責，仍無可辭。且被告丙○○過失駕駛
    行為，與被害人陳寶月死亡間，具有相當因果關係。是本件
    被告犯罪之事證已臻明確，其過失致死犯行堪以認定，自應
    依法論科。
二、核被告丙○○所為，係犯刑法第二百七十六條第一項之過失
    致死罪。被告於肇事後，在有偵查權限之人發覺犯罪前，主
    動向到場處理事故員警許鄭順陳明自己係肇事者及陳述肇事
    經過，有臺中縣警察局清水分局沙鹿交通小隊處理道路交通
    事故談話紀錄表、臺中縣警察局清水分局沙鹿分駐所九十五
    年九月三日調查筆錄在卷可佐，被告並已接受裁判，爰依刑
    法第六十二條前段減輕其刑。原審認被告犯罪事證明確，予
    以論罪科刑，固非無見。惟被告前因過失致死案件，經原審
    法院於93年4月2日以93年度交簡字第18號判決，判處有期徒
    刑10月，緩刑3年確定，現正緩刑中，有台灣高等法院被告
    前案紀錄表在卷可稽；詎被告仍未因此獲得教訓，而生警惕
    之心，注意遵守交通安全規則，小心駕駛，又肇本件禍事，
    顯見其對於遵守交通法規態度之輕忽，且漠視他人生命財產
    安全；而因其輕率之駕駛態度，於短短數年內剝奪兩條可貴
    之生命，造成兩個家庭失去家庭成員無以彌補之苦痛，被告
    過失之情殊值非難；況本件被告肇事責任非輕，原審僅量處
    被告有期徒刑二月，如易科罰金，以新臺幣一千元折算壹日
    ，顯然失衡。檢察官上訴意旨亦同此指摘原審量刑不當，為
    有理由，自應由本院將原判決撤銷改判。爰審酌撤銷判決所
    指摘之上情，原應從重量刑，姑念本件車禍之發生，被害人
    亦應負過失責任、及肇事後被告已與被害人家屬達成民事和
    解（參卷附臺中縣沙鹿鎮調解委員會調解書）賠償損害，暨
    被害人家屬乙○○、陳寶如以書面陳述意見願意原諒被告等
    一切情狀，量處如主文第二項所示之刑，並諭知易科罰金之
    折算標準（以新臺幣二千元折算壹日）。至上訴意旨請求判
    處被告有期徒刑七月以上，本院認量處如主文第二項所示之
    刑，並適度提高易科罰金折算之標準，對被告應足收警惕之
    效，尚無量處更重之刑使其入監服刑之必要，併此敘明。
據上論結，應依刑事訴訟法第三百六十九條第一項前段、第三百
六十四條、第二百九十九條第一項前段，刑法第二百七十六條第
一項、第六十二條前段、第四十一條第一項前段，刑法施行法第
一條之一，判決如主文。
本案經檢察官甲○○到庭執行職務。
中　　華　　民　　國　　96　　年　　3 　　月　　15　　日
            刑事第四庭    審判長法　官  洪  耀  宗
                                法　官  陳  欣  安
                                法　官  江  德  千
上列正本證明與原本無異。
不得上訴。
                                書記官  吳  麗  琴
中　　華　　民　　國　　96　　年　　3 　　月　　15　　日
【附錄論罪科刑法條】
刑法第二百七十六條第一項
因過失致人於死者，處二年以下有期徒刑、拘役或二千元以下罰
金。
